# 同一控制下企业合并形成的资本公积在处置子公司时的处理

提问人：nikan 时间：2012-03-14 22:22:01
同一控制下企业合并形成的资本公积，在处置该家子公司时，是不能将该项资本公积转出的，其背后的理论基础是该项资本公积是由于权益性交易形成的。 举个例子，A公司支付了 100 万的对价，获得B公司100%股权，B公司账面净资产 200 万，A.B公司同受C公司控制。A公司支付的合并对价 100 万与获得的B公司净资产 200 万之间的差额 100 万，其实是C公司对A的投入，因此属于权益性交易，故应将该 100 万计入资本公积。因为是股东投入形成的资本公积，所以即便是处置B公司时，亦不能转入损益。 但并非所有的同一控制下合并形成的投资溢折价都是股东投入的，有些情况下是由于合并方用于出资的资产增值形成的。 举个例子，A公司以其拥有的一项无形资产作价 90 万（账面价值为 0 ），向同一集团下的另一家公司B增资，增资后A公司持有B公司90%股权。假设增资前B公司账面净资产是 10 ，增资后是 100 （10+90）。则A公司账面长期股权投资的初始投资成本是 90 （100*90%），支付的对价（ 0 ）与享有的B公司净资产份额 90 之间的差额增加资本公积 90 。 假设增资后，A公司以 90 万的价格处置了对B公司的投资，账面没有形成处置损益。但实际上，A公司通过一系列交易，其账面价值为 0 的无形资产已经实现的收益，而这收益体现在资本公积中。如果在处置B公司时，不将 90 万的收益从资本公积转出，是不合理的。
因此，我个人认为，对于同一控制下企业合并形成的资本公积，在处置子公司时，该项资本公积是否能转入损益，要视该项资本公积的形成来源而定，如果来源于股东，则不能转出，如果来源于合并方用于支付对价的资产增值，应予以转入损益。
欢迎各位网友参与讨论。

回答人：chenyiwei
你的观点应有一定道理，这就是事实上要引入另一个新的变量——合并成本中所包含的非货币资产于合并日的公允价值。该资产的公允价值和帐面价值之间的差额所形成的资本公积在未来处置股权时可转入损益；该资产的公允价值和所获得被合并净资产帐面价值份额的差额不能转出？

提问人：zamrobbi 时间：2012-06-28 14:18:38
同一控制下企业合并形成的资本公积（或减少的资本公积）在处置子公司时，不能转回有没有文件规定？？？

回答人：chenyiwei
这与其他权益性交易形成的资本公积原理上相同。例如，股东以一项非货币资产对公司溢价增资，部分价值计入资本溢价，在该资产被处置、出售或者折旧时，相应的资本溢价是不会转出的。

提问人：zengfengxia 时间：2012-06-28 16:25:54
同一控制下企业合并增加的资本公积类似于企业接受大股东捐赠而增加的资本公积，可以这样理解，大股东捐赠了一项固定资产给公司，公司计入资本公积，然后企业处置了这项固定资产，当初确认的资本公积是不是也不需要同时结转损益？

回答人：chenyiwei
权益性交易性质的资本公积在对应的资产被消耗或处置时是不结转损益的，将一直保留在资本公积中。

提问人：xueyou654 时间：2016-11-20 17:17:23
陈版主，您回复“这与其他权益性交易形成的资本公积原理上相同。例如，股东以一项非货币资产对公司溢价增资，部分价值计入资本溢价，在该资产被处置、出售或者折旧时，相应的资本溢价是不会转出的。 ”与有一个贴子“非同一控制下企业合并中一次被收购100 ％股权的被收购企业按评估值调账，或者子公司公司制改建后母公司按子公司净资产评估值调整长期股权投资，由此形成的资本公积（扣除递延所得税影响后）属于其他综合收益性质，但在未来处置相关资产或股权时直接转入未分配利润，不计入损益。”观点不一致，那资本公积究竟要不要转啊？谢谢！

回答人：chenyiwei
这两个资本公积的性质和来源不同，所以有不同的处理是合理的，并不矛盾。真正的权益性交易形成的资本公积在后续是不能转出的。非同一控制下企业合并中被购买方的调账增加的资本公积不是权益性交易的产物。

提问人：呼叫帮助 时间：2018-04-28 19:59:40
这类问题，我可否这样理解，不管是同一控制下企业合并还是非同一控制下企业合并，只要是权益易形成的资本公积在后续是不能转出的，不是权益易形成的资本公积在后续是需要转出的？

回答人：chenyiwei
一般可以这样理解。但非同一控制下企业合并基本不会产生因权益易导致的资本公积。

提问人：呼叫帮助 时间：2018-04-29 21:52:02
陈版，您说， 这两个资本公积的性质和来源不同，所以有不同的处理是合理的，并不矛盾。真正的权益易形成的资本公积在后续是不能转出的。 陈版，公司都不在了，还要在合并层次空转一笔分录？这总感觉有的不正常，请教您，准则或讲解哪里有这方面具体的规定？

回答人：chenyiwei
权益易是整个合并集团与股东之间的交易，与单个的子公司之间没有直接联系。这部分资本公积一旦形成就与导致其形成的特定资产或子公司分离，后续不能转入损益是会计基本原理的要求，即两大类权益之间的界限。